臺灣高等法院臺南分院刑事判決
111年度交上訴字第823號
上  訴  人  臺灣臺南地方檢察署檢察官
被      告  力宥誠


上列上訴人因被告過失致死案件，不服臺灣臺南地方法院110年
度交訴字第171號中華民國111年4月7日第一審判決（起訴案號：
臺灣臺南地方檢察署110年度偵字第10317號），提起上訴，本院
判決如下：
    主  文
上訴駁回。
    事  實
一、力宥誠於民國110年1月22日凌晨0時54分許，未領有重型機
    車駕駛執照，騎乘車牌號碼000-0000號重型機車，沿臺南市
    ○○區○○路○段由南往北行駛，途經該路與○○路交通號誌為閃
    光黃燈之交岔路口時，本應注意行車速度，應依速限標誌或
    標線之規定，無速限標誌或標線者，行車時速不得超過50公
    里，且汽車（含機車）行經行人穿越道，遇有行人穿越時，
    無論有無交通指揮人員指揮或號誌指示，均應暫停讓行人先
    行通過，而依當時天候晴、夜間有照明、柏油路面、乾燥、
    無缺陷、無障礙物、視距良好，並無不能注意之情事，竟疏
    未注意，適行人李林金定沿○○路由西往東方向，正行走於行
    人穿越道欲橫越○○路，力宥誠未暫停讓李林金定先行，猶貿
    然以時速70公里以上之速度超速直行，所騎乘機車因而撞擊
    行走於人行道上之李林金定，致李林金定因此受有右前臂骨
    折、左下肢開放性骨折、頭部外傷、右側前部肋骨多處骨折
    、右小腿外側大面積挫傷等傷害，經送醫急救後，仍於同日
    凌晨2時5分許，因多器官損傷不治死亡。力宥誠於肇事後，
    留在現場，在偵查機關知悉犯人前，向到場處理之員警自首
    其為肇事者，並靜候裁判。
二、案經李林金定之子李俊毅、李信志訴由臺灣臺南地方檢察署
    檢察官偵查起訴。
    理  由
一、一造辯論：
　　被告力宥誠於本院111年8月10日審理期日未到庭，惟本件審
    理期日傳票已於111年7月14日送達被告之應送達處所即被告
    住所，因未獲會晤本人亦無受領文書之同居人或受僱人，而
    寄存於轄區高雄市政府警察局岡山分局壽天派出所一情，有
    送達證書在卷可稽（見本院卷第51頁），是本件被告經合法
    傳喚，無正當理由不到庭，爰依刑事訴訟法第371條規定，
    不待其陳述，逕行判決。
二、審判範圍：
㈠、按刑事訴訟法施行法第7條之13前段規定：中華民國110年5月
    31日修正通過之刑事訴訟法施行前，已繫屬於各級法院之案
    件，於施行後始適用修正前刑事訴訟法第348條規定。又新
    修正之刑事訴訟法第348條規定已於110年6月16日公布，依
    中央法規標準法第13條規定，自本條公布之日起算至第3 日
    起即於同年6月18日即已發生效力。換言之，於110年6月18
    日後（包括當日）繫屬於各級法院之案件，均應依修正後之
    刑事訴訟法第348條規定處理（最高法院110年度台上字第62
    11號判決意旨參照）。查修正後之刑事訴訟法第348條係規
    定：（第1項）上訴得對於判決之一部為之。（第2項）對於
    判決之一部上訴者，其有關係之部分，視為亦已上訴。但有
    關係之部分為無罪、免訴或不受理者，不在此限。（第3項
    ）上訴得明示僅就判決之刑、沒收或保安處分一部為之。本
    件原判決認定被告力宥誠涉犯道路交通管理處罰條例第86條
    第1項、刑法第276條汽車駕駛人，無駕駛執照駕車，行經行
    人穿越道不依規定讓行人優先通行，因過失致人死亡罪。檢
    察官不服原判決，於111年5月3日提起上訴，並於111年7月5
    日繫屬於本院，此有蓋用本院收文章戳之原審法院111年7月
    4日南院武刑歲110交訴171字第1110026062號函附卷可稽（
    見本院卷第3頁），依首揭規定與說明，自應適用修正後之
    刑事訴訟法第348條定其上訴範圍。而檢察官於上訴書及本
    院準備程序均僅表明僅對原判決量刑部分提起上訴，對原判
    決之犯罪事實、所犯法條及論罪部分不提起上訴（見本院卷
    第9至10頁、第39頁），故本件檢察官上訴範圍只限於原判
    決量處被告之刑部分，檢察官未表明上訴之原判決有關認定
    犯罪事實部分，則不在上訴範圍。
㈡、至本院前引之犯罪事實部分，已據原判決認定在案，並非在
    本院審理範圍內，惟為便於檢視、理解本件案情，乃予以臚
    列記載原審認定之犯罪事實部分，併此敘明。
三、證據能力：
　　按被告以外之人於審判外之陳述，雖不符刑事訴訟法第159
    條之1至第159條之4規定得為證據之情形，而經當事人於審
    判程序同意作為證據，法院審酌該言詞陳述或書面陳述作成
    時之情況，認為適當者，亦得為證據，刑事訴訟法第159條
    之5第1項定有明文。又刑事訴訟法第159條之5立法意旨，在
    於確認當事人對於傳聞證據有處分權，得放棄反對詰問權，
    同意或擬制同意傳聞證據可作為證據，屬於證據傳聞性之解
    除行為，如法院認為適當，不論該傳聞證據是否具備刑事訴
    訟法第159條之1至第159條之4所定情形，均容許作為證據，
    不以未具備刑事訴訟法第159條之1至第159條之4所定情形為
    前提。查本判決所引用之下列供述證據暨其他書證、物證，
    檢察官於本院準備程序、審理時，均同意作為本案證據（見
    本院卷第40至42頁、第72頁），且於本院逐一提示後，迄於
    言詞辯論終結前亦未聲明異議，本院審酌上開證據資料製作
    時之情況，尚無違法不當及證明力明顯過低之瑕疵，認以之
    作為證據應屬適當，而有證據能力。
四、認定犯罪事實所憑之證據及理由：　　
㈠、上開事實業據被告於警詢、偵訊及原審審理時坦承不諱(見相
    卷第12至14頁、第89頁、第91頁；原審卷第90頁、第92至93
    頁)，並據告訴人李信志於警詢、偵訊時及李俊毅於偵訊時
    指訴在卷(見相卷第15至18頁、第87至91頁、第123至124頁)
    ，復有道路交通事故現場圖、道路交通事故調查報告表㈠、㈡
    、現場及車損照片、路口監視器錄影畫面翻拍照片、監視器
    影像光碟、臺南市政府警察局舉發違反道路交通管理事件通
    知單、公路監理電子閘門-證號查詢汽車駕駛人、車輛詳細
    資料報表、臺南市立醫院診斷證明書、臺灣臺南地方檢察署
    檢察官勘驗筆錄、臺灣臺南地方檢察署檢驗報告書、相驗屍
    體證明書、臺南市政府警察局歸仁分局110年1月22日南市警
    歸偵字第1100047534號函及所附相驗照片等在卷可稽(見相
    卷第43頁、第45至47頁、第49至75頁、第77至79頁、第21至
    23頁、第41頁、第85頁、第93至103頁、第109至117頁，光
    碟置於相卷證物袋)。被告自白核與卷內客觀事證相符，堪
    以採信。
㈡、按行車速度，應依速限標誌或標線之規定，無速限標誌或標
    線者，行車時速不得超過50公里；汽車行經行人穿越道，遇
    有行人穿越時，無論有無交通指揮人員指揮或號誌指示，均
    應暫停讓行人先行通過，道路交通安全規則第93條第1項第1
    款前段、第103條第2項，分別定有明文。經查，被告並未考
    領重型機車駕駛執照，有卷附公路監理電子閘門-證號查詢
    汽車駕駛人資料可憑(見相卷第29頁)，原不得騎乘重型機車
    上路，竟仍騎乘車牌號碼000-0000號機車外出，又於騎車行
    經設有行人穿越道之肇事交岔路口時，本應注意上開道路交
    通安全規則規定，且案發時天候晴、夜間有照明、柏油路面
    、乾燥、無缺陷、無障礙物、視距良好等情形，有上開道路
    交通事故調查報告表㈠附卷可稽，顯見被告並無不能注意之
    情事，竟疏未注意被害人李林金定正行走於該交岔路口之行
    人穿越道欲橫越○○路，先暫停讓被害人先行，貿然以超過時
    速70公里以上之速度行駛，因而撞擊被害人，致被害人受有
    前揭傷害，並因傷重不治死亡，足認被告對於本件車禍之發
    生確有過失。本案經送請臺南市車輛行車事故鑑定會鑑定，
    鑑定意見認：被告無照駕駛普通重型機車，超速行駛，行近
    行人穿越道，未暫停讓行人先行通過，撞擊行人穿越道上之
    行人，為肇事原因；被害人無肇事因素等情，亦有臺南市車
    輛行車事故鑑定會110年12月24日南鑑0000000號案鑑定意見
    書附卷可參（見原審卷第23至24頁），同認被告就本件行車
    事故之發生，確有過失。被害人既因上開行車事故死亡，被
    告之過失與被害人之死亡結果間，具有相當因果關係。
㈢、綜上所述，本件事證明確，被告犯行洵堪認定，自應依法論
    科。
五、論罪科刑之理由：
㈠、按刑法總則之加重，係概括性之規定，所有罪名均一體適用
    ；刑法分則之加重，係就犯罪類型變更之個別犯罪行為予以
    加重，成為另一獨立之罪名。道路交通管理處罰條例第86條
    第1項關於汽車駕駛人，無駕駛執照駕車，因而致人受傷或
    死亡，依法應負刑事責任者，加重其刑至二分之一之規定，
    係就刑法第276條過失致人於死罪、同法第284條過失傷害（
    及致重傷）罪之基本犯罪類型，對於加害人為汽車駕駛人，
    無駕駛執照駕車，因而致人受傷或死亡之特殊行為要件予以
    加重處罰，已就上述刑法第276條、同法第284條各罪犯罪類
    型變更之個別犯罪行為予以加重，而成另一獨立之罪名，自
    屬刑法分則加重之性質（最高法院92年度第1次刑事庭會議
    決議、99年度台非字第198號判決意旨參照）。又道路交通
    管理處罰條例第86條第1項所定無駕駛執照駕車、吸食毒品
    或迷幻藥駕車、或行駛人行道或行經行人穿越道不依規定讓
    行人優先通行之應加重其刑之情形，因該條項之規定，係加
    重條件，就數種加重事項為列舉規定，既被規定在同一條項
    內，行為人僅符合其一即構成加重其刑要件，縱同時有數種
    該條項規定之違規加重情形，僅係同時構成加重要件，僅能
    加重一次，不能再遞予加重其刑（最高法院102年度台上字
    第4783號判決意旨參照）。查被告肇事時並未考領汽車駕駛
    執照，業經被告於警詢自白在案，並有公路監理電子閘門-
    證號查詢機車駕駛人資料在卷可佐，竟於前開時、地無照騎
    乘機車上路，因而肇事致被害人死亡，核被告所為，係犯道
    路交通管理處罰條例第86條第1項、刑法第276條汽車駕駛人
    ，無駕駛執照駕車，行經行人穿越道不依規定讓行人優先通
    行，因過失致人死亡罪，應依上開道路交通管理處罰條例第
    86條第1項規定加重其刑。又此無駕駛執照駕車犯過失致死
    罪之犯罪類型屬刑法分則之加重要件，為一獨立之犯罪類型
    ，故於主文罪名之諭知，應依道路交通管理處罰條例第86條
    第1項、刑法第276條之規定，併予記載其罪名。公訴意旨認
    被告僅涉犯刑法第276條過失致死罪，尚有未洽，惟因基本
    事實同一，爰變更檢察官所引應適用之法條。
㈡、被告於肇事後，在臺南市政府警察局歸仁分局員警到場處理
    時，仍留在現場，並主動向前來現場處理人員承認為肇事人
    等情，有臺南市政府警察局歸仁分局道路交通事故肇事人自
    首情形紀錄表在卷可憑（見本院卷第63頁），則被告於其犯
    罪行為未為有偵查權限之機關發覺前，即自首犯行並不逃避
    裁判等情，至堪認定，而該當自首之要件，依刑法第62條前
    段之規定，減輕其刑，並先加重後減輕之。
六、駁回上訴之理由：
㈠、原判決以被告本案罪證明確，因予適用道路交通管理處罰條
    例第86條第1項，刑法第276條、第62條前段，刑法施行法第
    1條之1第1項規定，並審酌本案發生的原因、被告違反注意
    義務之程度、過失比例、犯罪之方法；兼衡被告之年紀（行
    為時才滿19歲不久）、素行（前無因犯罪經法院論罪科刑之
    紀錄，臺灣高等法院被告前案紀錄表附卷可稽）、智識程度
    （高職學歷）、家庭及經濟並職業狀況（自陳：未婚，沒有
    小孩，不需撫養他人，目前擔任粗工）、與被害人無特殊關
    係、坦承犯行之態度、迄未能與被害人家屬（含告訴人）和
    解等一切情狀，量處有期徒刑8月。經核原判決認事用法俱
    無不合，量刑亦堪認妥適。
㈡、檢察官雖以被告超速行駛，致撞擊適沿交岔路口行人穿越道
    之被害人當場倒地受傷，經送醫急救後仍因多器官損傷死亡
    ，被告之上開過失造成被害人與家人天人永隔之憾事，而被
    告事後迄未與被害人家屬即告訴人李信志等人達成和解，賠
    償死者家屬之損失，難認被告之犯後態度良好，原審僅判處
    被告前開罪刑，量刑尚嫌過輕為由，提起上訴，指摘原判決
    量刑不當。然關於刑之量定，係實體法上賦予法院得為自由
    裁量之事項，倘其量刑已以行為人之行為罪責為基礎，並斟
    酌刑法第57條各款所列情狀，在法定刑度內，酌量科刑，如
    無偏執一端，致明顯失出失入情形，上級審法院即不得單就
    量刑部分遽指為不當或違法。原判決業依刑法第57條各項就
    卷內證據資料參互審酌，逐一剖析，做為其量刑基礎，於適
    法範圍內行使其量刑之裁量權，核無違法或檢察官所稱量刑
    過重而不當之情事。本件量刑條件與原判決時之情況相同，
    並未有任何改變，依前所述，原判決量刑既無任何偏執一端
    或失出失入之情形，本院自不得單就量刑部分指摘原判決量
    刑過重而予以撤銷甚明，檢察官上訴核無理由，應予駁回。
    　　　
七、依刑事訴訟法第368條、第371條，判決如主文。
本案經檢察官林慧美提起公訴，檢察官盧駿道提起上訴，檢察官
趙中岳到庭執行職務。
中　　華　　民　　國　　111 　年　　8 　　月　　17　　日
                  刑事第六庭    審判長法　官  張瑛宗
                                      法　官  林逸梅
                                      法　官  李秋瑩
以上正本證明與原本無異。
如不服本判決應於收受送達後20日內向本院提出上訴書狀，其未
敘述上訴理由者，並得於提起上訴後20日內向本院補提理由書（
均須按他造當事人之人數附繕本）「切勿逕送上級法院」。
　　　　　　　　　　　　　　　　　　　書記官  劉紀君
中　　華　　民　　國　　111 　年　　8 　　月　　17　　日

附錄本案論罪科刑法條：
道路交通管理處罰條例第86條（刑責之加重及減輕）
汽車駕駛人，無駕駛執照駕車、酒醉駕車、吸食毒品或迷幻藥駕
車、行駛人行道或行經行人穿越道不依規定讓行人優先通行，因
而致人受傷或死亡，依法應負刑事責任者，加重其刑至二分之一
。
汽車駕駛人，在快車道依規定駕車行駛，因行人或慢車不依規定
，擅自進入快車道，而致人受傷或死亡，依法應負刑事責任者，
減輕其刑。

中華民國刑法第276條
因過失致人於死者，處5年以下有期徒刑、拘役或50萬元以下罰
金。